【裁判字號】    95,交易,339
【裁判日期】    950717
【裁判案由】    過失傷害
【裁判全文】
臺灣臺中地方法院刑事判決             95年度交易字第339號
公  訴  人  臺灣臺中地方法院檢察署檢察官
被      告  丙○○
上列被告因業務過失傷害案件，經檢察官提起公訴（95年度偵字
第8381號），本院合議庭裁定由受命法官獨任進行簡式審判程序
審理，判決如下：
    主    文
丙○○從事業務之人，因業務上之過失傷害人，處有期徒刑月
，如易科罰金，以銀行佰元即新臺幣玖佰元折算壹日。
    犯罪事實
一、丙○○係祐通企業股份有限公司（起訴書誤為威達有線電視
    ，以下稱祐通公司）之工程人員，需駕駛有線電視工程車外
    出施作有線電視工程，駕駛為其附隨業務，為從事駕駛業務
    之人，於民國九十四年二月二十八日某時，駕駛車牌號碼五
    三○二－ＨＪ號祐通公司所有之工程車，沿臺中縣大里市○○街一九五巷往公教街方向行駛，行經同市○○街與公教街
    一九五巷口，欲左轉公教街時，適有甲○○駕駛ＫＷＺ－八
    四一號機車後載乙○○，沿同市○○街往立仁路方向行駛至
    上述路口，丙○○本應注意汽車駕駛時，駕駛人應注意車前
    狀況，並隨時採取必要之安全措施及車輛行經無號誌交叉路
    口轉彎車應暫停讓直行車先行，而當時雖天候雨、路面濕潤
    ，惟係日間、市區道路無缺陷、亦無障礙物、視距良好，依
    當時情形，並無不能注意之情形，竟疏未注意，貿然左轉，
    致與甲○○所駕駛之上述ＫＷＺ－八四一號機車碰撞，造成
    甲○○尾椎骨折、右足踝挫傷之傷害，乙○○則受有胸脅挫
    傷、胸痛、小腿挫傷等傷害。丙○○於犯罪後，有偵查權限
    之人知悉犯罪人之前，主動向前往現場處理事故員警當場承
    認係肇事人，並陳述肇事經過，自首接受裁判。
二、案經被害人甲○○、乙○○訴由臺灣臺中地方法院檢察署檢
    察官偵查起訴。
    理    由
一、訊據被告丙○○對於上揭犯罪事實坦承不諱，核與告訴人甲○○、乙○○指訴之情節相符，並有道路交通事故現場圖一
    紙、道路交通事故調查報告表 (一)、(二)各一份、現場照
    片五幀及國軍台中總醫院民眾診療服務處診斷證明書、中國
    醫院大學附設醫院診斷證明書各一紙附卷可憑。按汽車駕駛
    時，駕駛人應注意車前狀況，隨時採取必要之安全措施；車
    輛行至無號誌之交叉路口，轉彎車應暫停讓直行車先行，道
    路交通安全規則第九十四條第三項、第一百零二條第一項第
    二款定有明文。被告丙○○為領有駕駛執照之駕駛人，對於
    上開規定自應知之甚稔，並予注意，而本件事故發生當時，
    並無不能注意之情況，竟疏未注意車前狀況，因而肇事以致
    被害人甲○○、乙○○受有如事實欄所示之傷害，被告顯有
    過失，被告前開自白核與事實相符。被害人因本件車禍受傷
    ，與被告之過失行為間具有相當因果關係。本件事證明確，
    被告過失犯行洵堪認定，應予依法論科。
二、被告丙○○係祐通公司之工程人員，需駕駛有線電視工程車
    外出施作有線電視工程，駕駛為其附隨業務，業據被告於警
    詢、偵查及本院審理時陳述明確，為從事業務之人。其於執
    行業務中因業務上之過失致人受傷，核其所為，係犯刑法第
    二百八十四條第二項前段之業務過失傷害罪。被告以一過失
    行為，同時致告訴人甲○○、乙○○二人受有傷害，同時侵
    害數法益，屬一行為觸犯刑法第二百八十四條第二項前段二
    罪名，為想像競合犯，應從一重之刑法第二百八十四條第二
    項前段之業務過失傷害人罪處斷。又被告於肇事後，有偵查
    權限之人發覺犯罪前，主動向前往現場處理事故員警當場承
    認係肇事人，並陳述肇事經過，有交通事故調查筆錄及警訊
    筆錄在卷可考，其對於未發覺之罪自首而接受裁判，應依刑
    法第六十二條前段減輕其刑。爰審酌被告之過失程度、所生
    之危害、肇事後之態度及肇事後被告迄今仍未與被害人二人
    達成民事和解，惟始終坦認犯行，犯後態度尚稱良好等一切
    情狀，量處如主文所示之刑，並諭知易科罰金之折算標準。
三、新舊法比較部分：
（一）又被告行為後，罰金罰鍰提高標準條例第二條業已刪除，
      而刑法第四十一條第一項前段關於易科罰金之折算標準已
      由舊法之銀元一百元、二百元、三百元修正為新台幣一千
      元、二千元、三千元，因屬科刑規範事項之變更，其折算
      標準為裁判時所應諭知，自有就新舊法規定比較之必要，
      經比較新舊法結果，以被告行為時之舊法較為有利於被告
      ，是依刑法第二條第一項前段之規定，應適用被告行為時
      之舊法即依修正前刑法第四十一條第一項前段、修正前罰
      金罰鍰提高標準條例第二條之規定，諭知以銀元三百元即
      新台幣九百元折算一日為易科罰金之折算標準。
（二）被告行為後，刑法第三十三條第五款業於九十四年二月二
      日以華總一義字第０九四０００一四九０一號令修正公布
      ，並自九十五年七月一日起施行；修正後刑法第三十三條
      第五款規定「罰金：新臺幣一千元以上，以百元計算之。
      」，與修正前刑法第三十三條第五款規定「罰金：一元以
      上。」不同。比較新舊法結果，以舊法較有利於行為人，
      新法並無對被告較為有利之情形，故依刑法第二條第一項
      前段規定，本案關於刑法第二百八十四條第二項之法定刑
      罰金部分，自應適用行為時之法律即修正前刑法第三十三
      條第五款規定決定其罰金部分之法定刑。
（三）本件被告於肇事後，有偵查權限之人知悉犯罪人之前，主
      動向到場處理事故之員警陳明自己係肇事者及陳述肇事經
      過，已如前述，被告係對於未發覺之罪自首而接受裁判，
      而被告行為後，刑法第六十二條有關自首之規定已有修正
      ，修正前之舊法規定為「必減」其刑，修正後改為「得減
      」其刑，此項變動影響行為人之刑罰法律效果，係屬新修
      正刑法第二條第一項之「法律變更」，本件被告自首之時
      間係於新修正刑法生效前之九十四年二月二十八日，自應
      為新舊法比較，經比較新舊法結果，因修正前舊法規定為
      「必減」其刑，較有利於行為人，即新法之規定對於被告
      並無較為有利之情形，是依修正後刑法第二條第一項前段
      之規定，本件應適用被告行為時之法律，即應適用修正前
      刑法第六十二條之規定，減輕被告之刑。
據上論斷，應依刑事訴訟法第二百七十三條之一第一項、第二百
九十九條第一項前段，刑法第二條第一項前段、第二百八十四條
第二項前段、第五十五條、修正前刑法第六十二條前段、第四十
一條第一項前段，罰金罰鍰提高標準條例第一條前段、廢除前第
二條，現行法規所定貨幣單位折算新台幣條例第二條，判決如主
文。
中    華    民    國    95    年    7     月    17    日
                  刑事第四庭    法  官  滕治平
以上正本證明與原本無異。
如不服本判決，應於送達後十日內向本院提出上訴狀（須附繕
本），上訴於臺灣高等法院臺中分院。
                                書記官  郭佳雯
中    華    民    國    95    年    7     月    17    日
附錄論罪科刑法條
刑法第二百八十四條第二項：
從事業務之人，因業務上之過失傷害人者，處一年以下有期徒刑
、拘役或一千元以下罰金，致重傷者，處三年以下有期徒刑、拘
役或二千元以下罰金。


司法院資訊處製作；財團法人民間司法改革基金會備份。
